【裁判字號】    99,消債更,14
【裁判日期】    990118
【裁判案由】    更生事件
【裁判全文】
臺灣板橋地方法院民事裁定            99年度消債更字第14號
聲  請  人  甲○○
上開當事人因聲請消費者債務清理事件，本院裁定如下：
    主  文
聲請人甲○○自中華民國九十九年一月二十日下午四時起開始更
生程序。
本件命司法事務官進行更生程序。
    理  由
一、本件聲請意旨略以：聲請人因有不能清償債務之情事，目前
    積欠銀行消費借貸、信用卡、現金卡契約無擔保債務，債務
    總金額為新臺幣（下同）2,650,277元，前於民國95年8月與
    最大債權金融機構台新商業銀行股份有限公司協商，每月繳
    納27,827元，因聲請人目前任職於臺灣三愛股份有限公司月
    薪約38,183元，然扣除聲請人每月必要支出費用後，每月僅
    剩8,840 元，實無法支付基本生活費與扶養費，不得已而毀
    諾，事後曾與最大債權銀行台新商業銀行成立個別協商還款
    方案，然因其他家債權銀行皆不同意該方案，而後於98年11
    月4 日陳報人復向台新銀行為前置協商之申請，卻遭該行以
    「曾參與前置協商成立或銀行公會協商機制成立」為由退件
    ，不能清償債務之事甚明，爰請求裁定准予更生等語。
二、按債務人對於金融機構因消費借貸、自用住宅借款、信用卡
    或現金卡契約而負債務，在聲請更生或清算前，應提出債權
    人清冊，以書面向最大債權金融機構請求協商債務清償方案
    並表明共同協商之意旨，消費者債務清理條例第151條第1項
    定有明文。而債務人與金融機構協商成立者，不得聲請更生
    或清算，但因不可歸責於己之事由，致履行顯有重大困難者
    ，不在此限；消費者債務清理條例施行前，債務人依金融主
    管機關協調成立之中華民國銀行公會會員辦理消費金融案件
    無擔保債務協商機制與金融機構成立之協商，準用前項之規
    定，消費者債務清理條例第151 條第5 項、第6 項亦分別有
    明文可參。
三、經查：
  (一)聲請人於消費者債務清理條例施行前，曾依照中華民國銀行
    公會會員辦理消費金融案件無擔保債務協商機制，與最大債
    權金融機構台新商業銀行股份有限公司達成協商，雙方約定
    自95年8 月起分120期，利率3.88%，每月10日以27,827元依
    各債權銀行債權金額比例清償各項債務，直至全部清償為止
    ，此有聲請人提出95年7月20日銀行公會債務協商機制協議
    書及無擔保債務還款計劃影本各一份為證，且觀諸其提出之
    財團法人金融聯合徵信中心債權人清冊中「是否曾參與銀行
    公會債務協商」欄註記「Y」一節亦明（見本院98年消債更
    字第615號卷宗）。準此，本件聲請人依上開協商機制與最
    大債權金融機構協商成立後，再向本院聲請更生，尚須符合
    「不可歸責於己之事由致履行顯有重大困難」之法定要件，
    方為適法。
  (二)就聲請人本人之必要基本生活支出部份，聲請人並未提出全
    部憑證以資證明，無從審酌是否均屬必要基本生活之費用，
    此部份因消費者債務清理條例之立法目的，係為使不幸陷入
    經濟困境之人得以清理債務、重建生活，並在清理過程中能
    保有符合人性尊嚴之最低基本生活，而非維持債務人過去慣
    常之寬逸生活，是於評估債務人是否有不能清償或履行原協
    商方案是否顯有重大困難時，並非由聲請人任意主張其基本
    生活費用之數額，否則將造成揮霍無度以致清償能力降低，
    反而易使更生程序無從進行，因此本院認應以行政院主計處
    公佈之98年度臺北縣每人每月最低生活費用為10,792元計算
    始為合理，且此該最低生活費用即包括食、衣、住、行等費
    用在內，作為計算聲請人之資產是否有清償本件債務之能力
    。聲請人既負債大於資產，本應較一般人更節約支出，節省
    開銷。因之，應以上開10,792元作為聲請人每月必要基本生
    活支出之金額。至於扶養費部分，依國稅局扶養免稅額計算
    ，即係以每人每月為6,417元為計算始為基準，合先敘明。
  (三)按聲請人據以聲請更生，法院自應綜合聲請人目前全部收支
    及財產狀況，以評估是否已不能維持符合人性尊嚴之最基本
    生活條件，而有無不可歸責於己之事由之情。查依聲請人所
    附華南商業銀行活期存款帳戶即知，聲請人96年月薪約3萬8
    千元左右，97年月收入約為3萬6千元，是聲請人收人入確有
    減少之事實，應可採信。又聲請人目前任職於板橋遠東百貨
    公司擔任代班人員，其月薪約22,029元，有聲請人所附薪資
    單在卷可憑，另聲請人尚需獨自扶養其女兒，則依聲請人上
    開月入約2萬餘元，於扣除前開聲請人基本生活必要支出10,
    792元，即扶養女而每月扶養費6,147元，則聲請人每月基本
    生活支出，顯不足以按月清償協商還款27,827元至明。則聲
    請人主張因有不可歸責於己之事由，致履行原協商條件有重
    大困難，應堪採信。
四、綜上所述，本件聲請人為一般消費者，其有無法清償債務之
    虞情事，無法依協議履行亦不可歸責於聲請人，又所負無擔
    保或無優先權之債務，並未逾1200萬元，且未經法院裁定開
    始清算程序或宣告破產，復查無消費者債務清理條例第6 條
    第3 項、第8 條或第46條各款所定駁回更生聲請之事由存在
    ，則聲請人聲請更生，應屬有據，自應准許。
五、至於聲請人更生程序開始後，應另提出足以為債權人會議可
    決或經法院認為公允之更生方案以供採擇，俾免更生程序進
    行至依消費者債務清理條例第61條規定應行清算之程度，非
    必有利於聲請人。
中    華    民    國    99    年    1     月    18    日
                  民事第二庭    法  官  連育群
上為正本係照原本作成。
本件不得抗告。
本裁定已於99年1月20日下午4時公告。
中    華    民    國    99    年    1     月    18    日
                                書記官  溫婷雅

司法院資訊處製作；財團法人民間司法改革基金會備份。
